【裁判字號】    88,上訴,2507
【裁判日期】    890307
【裁判案由】    毒品危害防制條例
【裁判全文】
臺灣高等法院臺中分院刑事判決                  八十八年度上訴字第二五○七號
    上  訴  人  臺灣台中地方法院檢察署檢察官
    被      告  丙○○
右上訴人因被告毐品危害防制條例案件，不服台灣台中地方法院八十八年度訴緝字第
三九七號中華民國八十八年八月三十日第一審判決（起訴案號：台灣台中地方法院檢
察署八十七年度偵字第一六一○○號）提起上訴，本院判決如左：
      主      文
原判決撤銷。
丙○○共同販賣第一級毒品未遂，累犯，處有期徒刑捌年，扣案毒品海洛因（淨重九
公克）沒收併銷燬之。
      事      實
一、丙○○於民國 (下同）八十五年間因傷害罪，經台灣台中地方法院判處有期徒刑
    六月，甫於八十六年六月十一日易科罰金執行完畢，猶不知悔改。於八十七年七
    月十四日凌晨二時三十分許，與林永忠 (另案經本院判處有期徒刑捌年）基於共
    同販賣第一級毒品圖利之犯意聯絡，推由丙○○以電話聯絡友人乙○○，詢以是
    否有人欲購買毒品海洛因，伊等願意出售毒品海洛因。乙○○為免丙○○繼續沈
    淪於毒品之中，希望陳佩羚遠離毒害，乃報請台中市警察局第四分局西屯分駐所
    處理。由警方授意乙○○與丙○○聯絡，要購買毒品海洛因新台幣（下同）二萬
    元，由警員何永福偽裝欲購買毒品者，並約定於同日凌晨四時三十分許在台中市
    ○○○路與河南路口之尊客汽車旅館前交易。同日四時三十分許，林永忠駕駛車
    號ＮＢ—二六七七號自小客車搭載陳佩羚，及不知情之李政育攜帶毒品海洛因九
    公克（淨重）至尊客汽車旅館與乙○○及何永福會面後，林永忠即催促乙○○等
    二人上車交易毒品，為埋伏之警方人員圍捕，林永忠乘機棄車逃逸，後經警方在
    林永忠所駕前揭自小客車內查獲其供販賣用之毒品海洛因（淨重九公克）及安非
    他命（含包裝重約六‧八公克）。
二、案經台中市警察局第四分局報請臺灣臺中地方法院檢察署檢察官偵查起訴。
      理  由
一、訊據被告丙○○矢口否認有販賣毒品海洛因之犯行，辯稱：扣案之海洛因係林永
    忠所有，與伊無關，當天乃乙○○打電話與其連絡，約好到「尊客」旅館見面一
    起去吃宵夜，林永忠於是開車載伊至他們約好的地點見面，至如何交易毒品，乃
    林永忠與乙○○之問題，伊沒有共同販毒，再伊於澄清醫院時，意識不清，且受
    警員誘導訊問，警訊筆錄不實在云云。
二、查：被告丙○○於警訊時已供稱：「林永忠叫我打電話給乙○○問她的朋友是否
    需要（毒品）；我是拿林永忠的行動電話與乙○○連絡，而後就留林永忠的行動
    電話（號碼）給乙○○叫她自己與林永忠連絡，之後就直接到尊客汽車旅館前進
    行交易。」暨偵查時供述：「是她（即乙○○）問我有無毒品可賣，她要，但沒
    說海洛因或安非她命；（為何到尊客見面？）那是她第二次自己打電話來談妥的
    」等語（見八十七年九月十日偵訊筆錄）。核與証人乙○○及警員何永福証稱如
    何與丙○○、林永忠等人連絡購買海洛因，並由警員何永福喬裝買主，約定交易
    價格、時間、地點一節等情相符，以証人乙○○於警偵訊均證稱「丙○○於八十
    七年七月十四日凌晨連絡伊，詢問是否伊這邊有人欲購買毒品，渠有毒品出售，
    伊因與丙○○係好朋友，怕她毒癮太深，所以報請西屯派出所查緝，並與警員何
    永福假裝購買毒品再取締，而聯絡丙○○偽稱要購買二萬元毒品海洛因，並約定
    在尊客汽車旅館前交易。」等情（見偵卷警訊筆錄及八十七年十月廿一日訊問筆
    錄），於本院亦證稱: 伊與丙○○聯絡說要買海洛因，丙○○說有，要拿來給我
    ，後來約在尊客汽車旅館見面，伊不認識林永忠等情（見本院卷八十八年十二月
    三十日調查筆錄），又證人即警員何永福於偵查中證稱：第一次乙○○有與丙○
    ○聯絡，內容我不清楚，那時她與林永忠不認識，後來她到派出所向我報案，因
    她說不要讓好友丙○○墮落下去才至警局找我報案，第二次她說已與丙○○聯絡
    ，要買海洛因二萬元，就說丙○○與林永忠兩人有帶毒品出來，已聯絡要在夏威
    夷旅館見面，我向她說最好聯絡會面地點改在我們的轄區，在尊客汽車旅館前，
    然後第三次在派出所乙○○又打電話聯絡丙○○改時間地點，後來在林永忠駕駛
    之車輛駕駛座下查獲海洛因等物（見八十七年九月十日偵訊筆錄）。足見証人乙
    ○○之証言可採，否則以乙○○既不認識共犯林永忠，豈有能與林永忠逕行聯絡
    購買毐品之理。又共同被告林永忠雖於警偵訊、原審及本院否認有共同販賣毒品
    之事，然被告林永忠所供乃迴避己身刑責，亦不足採，並經本院以共同販賣第一
    級毒品未遂，判處有期徒刑捌年，有本院八十八年度上訴字第一三三九號判決書
    在卷可憑，是林永忠所供，不足為被告未共同販賣毒品之有利證明，另雖證人乙
    ○○於原審雖稱：伊係警員何永福要伊幫忙取得毒品而約出賣主，並非其主動向
    警方報案，又改稱係與被告林永忠談妥，並非丙○○主動打電話兜售云云，（見
    原審卷八十八年一月廿五日筆錄），然與其及證人何承福於警、偵訊時證稱已有
    不符之處，尚難認此部分屬實，此外，復有在被告林永忠所駕駛之上開自小客車
    查獲已分裝多包之第一級毒品海洛因（淨重九公克）扣案可資佐證，且經法務部
    調查局鑑定無訛，有該局鑑定通知書附於偵查卷可稽，足見證人乙○○、何永福
    等人證稱係其等假冒為毒品海洛因買主，而將被告林永忠約出交易等情，已堪是
    認，末查被告自八十七年七月十四日入院至同年月廿七日出院期間，意識狀況均
    維持清醒等情，經澄清醫院中港分院八十八年十二月廿三日澄敬字第七七七號函
    復本院 (本院卷第三十頁），再警員黃友祥於澄清醫院中港分院製作被告之筆錄
    時，被告之意識狀況是維持清醒，亦無誘導訊問被告等情，亦經証人即警員黃友
    祥於本院証述明確  (本院卷第三十五頁正反面)，是被告丙○○所辯，顯與事實
    不符，自不足採信，被告有上開共同販賣毒品為警查獲之犯行，事證明確，犯行
    洵堪認定。
三、本件乙○○稱欲購買毒品，雖無實際購毒之真意，但被告既有販毒之故意，且依
    約攜帶毒品前往交付，即已著手實施販毒之行為；惟買受人原無買受毒品之意思
    ，其虛與被告買賣毒品，意在協助警察辦案，以求人贓俱獲，故形式上雙方縱已
    約定交付毒品及價金，但因警察埋伏在側，伺機逮捕，事實上其二人不能真正完
    成買賣毒品之行為。因此，被告應僅論以販賣毒品未遂罪（參酌最高法院八十五
    年度第四次刑庭總會決議），故被告核犯毒品危害防制條例第四條第五項、第一
    項販賣第一級毒品未遂罪。又被告丙○○與林永忠間有共同犯意聯絡及行為分擔
    ，均為共同正犯。公訴意旨認其係犯毒品危害防制條例第五條第一項意圖販賣而
    持有第一級毒品之罪。起訴法條，尚有未合，惟其起訴事實已敘及被告上開販賣
    第一級毒品未遂之犯行，本院自得加以審酌依法予以審理，爰依法變更起訴法條
    ，又被告販賣毒品未遂，依未遂犯規定減輕其刑。而被告有事實欄所載犯罪科刑
    及執行完畢之事實，有臺灣臺中地方法院檢察署刑案查註紀錄表一件附卷可稽，
    其與五年內再犯有期徒刑以上之本罪，為累犯，應依法加重其刑。原審遽認公訴
    人就被告所為，係以毒品危害防制條例第五條第一項意圖販賣而持有第一級毒品
    罪起訴，認無從變更起訴法條，而就起訴法條之意圖販賣持有第一級毒品部分為
    無罪判決，尚有未洽。檢察官上訴意旨據以指摘原判決不當，為有理由，應由本
    院將原判決撤銷改判。爰審酌被告之素行不良、智識程度、犯罪之動機、目的、
    手段，販賣毒品未遂所生危害尚非重大及犯罪後之態度等一切情狀，量處如主文
    第二項所示之刑，扣案之上開毒品海洛因應依毒品危害防治條例第十八條規定沒
    收銷燬之。
據上論斷，應依刑事訴訟法第三百六十九條第一項前段、第三百六十四條、第三百條
、第二百九十九條第一項前段、毒品危害防治條例第四條第五項、第一項、第十八條
、刑法第十一條前段、第二十八條、第四十七條、第二十六條前段，判決如主文。
本案經檢察官甲○○到庭執行職務。
中    華    民      國    八十九    年      三        月      七        日
                              台灣高等法院台中分院刑事第二庭
                                    審判長法  官  陳  紀  綱
                                          法  官  蔡  聰  明
              法  官  陳  世  雄
右正本證明與原本無異。
如不服本判決應於收受送達後十日內向本院提出上訴書狀，其未述上訴之理由者並
得於提起上訴後十日內向本院補提理由書（均須按他造當事人之人數附繕本）。
                                          書記官  郭  文  華
中      華      民      國    八十九     年      三       月     九     日
附錄：本案論罪科刑法條全文
毒品危害防制條例第四條第一項、第五項：
製造、運輸、販賣第一級毒品者，處死刑或無期徒刑，處無期徒刑者，得併科新臺幣
一千萬元以下罰金。
製造、運輸、販賣第二級毒品者，處無期徒刑或七年以上有期徒刑，得併科新臺幣
  七百萬元以下罰金。
製造、運輸、販賣第三級毒品者，處五年以上有期徒刑，得併科新臺幣五百萬元以
  下罰金。
製造、運輸、販賣專供製造或施用毒品之器具者，處一年以上七年以下有期徒刑，
  得併科新臺幣一百萬元以下罰金。
前四項之未遂犯罰之。
                                                                        Ｈ


司法院資訊處製作；財團法人民間司法改革基金會備份。
